【裁判字號】    90,交上易,6
【裁判日期】    900427
【裁判案由】    過失傷害
【裁判全文】
臺灣高等法院花蓮分院刑事判決            九十年度交上易字第六號
    上訴人即自訴人  甲○○
    代    理    人  乙○○
    被          告  丙○○
    選任辯護人  張秉正
右列上訴人因被告過失傷害案件，不服臺灣花蓮地方法院八十九年度交自字第一號中
華民國九十年一月五日第一審判決，提起上訴，本院判決如左：
    主  文
原判決撤銷。
丙○○從事業務之人，因業務上之過失傷害人致重傷，處有期徒刑肆月，如易科罰金
，以參佰元折算壹日。
    事  實
一丙○○所屬家庭係以經營便當生意為業，丙○○於民國（以下同）八十八年六、七
  月間則時而駕駛小客車載送便當，是為從事以小客車載送便當為業務之人，其於八
  十八年七月五日上午十一時四十分許，駕駛ＩＱ─三七三七號自小客車（以下簡稱
  被告車）載送便當沿花蓮縣吉安鄉○○○○街由北往南行駛，途經該路與同鄉○○
  路無號誌交岔路口欲行左轉之際，本應注意車行至無號誌交岔路口，支線道之轉彎
  車應暫停讓幹線道之直行車先行，及應注意左右來車，而依當時情形，又無不能注
  意之情事，竟疏於注意而未暫停禮讓左右直行來車貿然駛出交岔路口。適甲○○騎
  乘ＲＧＬ─００一號輕型機車（以下簡稱自訴人車）沿同鄉○○路由東往西行至該
  交岔路口，亦疏未注意減速慢行，作隨時停車之準備，且在未劃分快慢車道之該路
  段亦疏於注意應靠右行駛及車前狀況，致丙○○閃避未及，其所駕車輛左前角（前
  保險桿與輪弧附近）與甲○○所騎之機車右側車身發生碰撞，致甲○○人車倒地，
  受有頸椎第四、五節椎間盤凸出併神經根壓迫病變之無復原可能之重大不治傷害。
  丙○○於花蓮縣警察局吉安分局仁里派出所警員張俊龍接獲民眾報案到場後，向張
  員報告其為肇事駕駛員，對於未發覺之罪自首而受裁判。
二案經自訴人甲○○提起自訴。
    理  由
一訊據被告丙○○固坦承於右揭時地與自訴人甲○○發生兩車碰撞事故致自訴人受傷
  等事實，但矢口否認涉有上開犯行，辯稱：八十八年七月期間伊甫自軍中退伍尚未
  謀得職業，亦非以載送便當為業，車禍事故發生之時，伊亦未在車內放置便當待送
  ，自非從事業務之人。本件並非伊駕車撞及自訴人，而係伊橫向停車於海岸路上等
  待右方車通過之時，為未注意車前狀況之自訴人騎乘機車撞及左前葉子板近保險桿
  處之左側車身云云。經查：
  (一)查被告供稱兩車碰撞之過程為「被告車橫向停於海岸路上等待左轉之際，為自訴
    人車撞及左前側車身」；而自訴人所陳之經過則為「自訴人車行近東海十五街交
    岔路口前，被告車已停於東海十五街路口處，待自訴人車通過交岔口之時，被告
    車突然自東海十五街衝出，被告車右前側車頭撞及自訴人車右後側車身」等語。
    然證人張俊龍於原審法院調查中到庭結證略稱：伊到場時丙○○以手比左前方向
    燈下面的保險桿供伊查看後，發現確有擦痕，因為事故發生地往來砂石車甚多，
    現場並無機車破片及刮地痕，亦無煞車痕，被告車之葉子板有無擦痕伊已忘記，
    但記得並無凹陷，被告當時表示自訴人車曾經移動，但伊看不出有移動之痕跡等
    語。又查自訴人與被告兩造於偵查中曾經依檢察官之命，偕同司法警察重返現場
    ，以實車標明事故發生後兩車停放位置，並經兩造確認後拍照附卷（偵卷第卅七
    頁），依相片顯示自訴人車停倒於被告車頭右前方近十公尺，及前往現場處理之
    警員即證人張俊龍於偵查中證稱撞擊點在被告車前保險桿、輪弧附近及其研判自
    訴人未注意車前狀況、被告轉彎時未注意左、右來車，再參酌雙方所承認之現場
    重建照片顯示海岸路為雙向四車道（單向二車道），被告車停止位置在單向二車
    道車頭已超過中間車道線，自訴人之機車倒停在分向雙黃線中間，凡此即顯示自
    訴人騎乘輕型機車雖有違道路交通安全規則第九十三條第一項第四款、第九十四
    條第三項、第九十九條第一款之行經交岔路口未減速慢行及未注意車前狀況，且
    未靠右行駛而亦有過失，然被告亦有支線道未讓幹線道先行及未注意左右來車之
    疏失，自訴人稱被告車突然衝出來，及被告辯稱伊遭自訴人撞及左側車身云云，
    均顯與事實不符。綜上各節，本件被告於駛出東海十五街路口欲行左轉之際，以
    其所駕之被告車左前角（前保險桿與輪弧附近）與自訴人車右側車身發生碰撞，
    且自訴人行車亦有上揭疏失之事證已經明確而堪認定。
  (二)證人張俊龍於原審法院調查中已結證稱事故發生後，被告於現場向其報告「要去
    送便當」，核與自訴人指訴情節相符，堪認被告係以自小客車載送外賣便當為業
    之人，被告空言否認上情，自無可採信。
  (三)又查花蓮縣吉安鄉○○路寬十四公里，東海十五街寬僅七公尺且屬延接至海岸路
    之道路，故東海十五街當然為支線道路。再按車行至無號誌交岔路口，支線道車
    應暫停讓幹線道車先行。未劃分幹、支線道者，轉彎車應暫停讓直行車先行，道
    路交通安全規則第一百零二條第一項第二款定有明文。被告為領有駕駛執照之駕
    駛人，對於前揭規定，應知之甚詳。又查依卷附道路交通事故調查報告表所載，
    車禍時現場為日間路面乾燥，且道路上無缺陷、無障礙物。又原審法院履勘後發
    現依被告行車動線行至上開交岔路口前之東海十五街停止線之位置，即可清楚看
    清海岸路有無左右往來車輛，故就被告而言仍屬視距良好（有履勘筆錄附卷可按
    ），足見被告並無不能注意之情事。茲被告未依前揭規定於確認並注意左右行於
    幹線道之直行車先行，仍貿然前行左轉致發生系爭碰撞事故，其就車禍發生之原
    因有過失甚明。
  (四)自訴人因本件車禍受有上述傷害，有國立花蓮醫院、財團法人基督教門諾醫院及
    佛教慈濟綜合醫院診斷證明書六紙在卷可佐，且經原審法院依自訴人健保給付明
    細清查自訴人從八十七年至八十八年本件車禍發生前之就診紀錄，已足確信自訴
    人前揭傷害並非宿疾而確係因被告前揭過失引發之車禍所造成，其他復有中央健
    康保險局東區分局健保東費字第八九０一六七四七號存卷可參，並經吳文揚診所
    、鍾診所、仁和堂中醫診所、國立花蓮醫院分別函覆甚明，故自訴人上開傷害之
    結果與被告之過失行為之間，顯存有相當之因果關係，是本件事證已甚明確，被
    告犯行洵堪認定。
二本件自訴人所受傷害，依卷附財團法人佛教慈濟醫院診斷證明書所載已屬「無復原
  可能」之傷害，且頸椎復非屬身體四肢之器官，故自訴人自屬受有刑法第十條第四
  項第六款之於身體或健康有重大不治之重傷害，是核被告之所為，係犯刑法第二百
  八十四條第二項後段之業務過失致重傷罪。被告於花蓮縣警察局吉安分局仁里派出
  所警員張俊龍接獲民眾報案後前往現場時，向該員警報告其為駕駛人乙節，已經證
  人張俊龍到庭供明在卷，其對於未發覺之罪自首而受裁判，應依刑法第六十二條之
  規定減輕其刑。本件原審論處被告上開罪刑，固非無見，惟原判決疏未認定自訴人
  行車亦有過失，自非允洽，自訴人上訴指摘原判決量刑過輕，雖無理由，惟原判決
  既有上開不當，自仍應予撤銷改判。茲審酌被告之過失程度及犯罪後態度等一切情
  狀，量處如主文所示之刑，並諭知易科罰金之折算標準。
據上論斷，應依刑事訴訟法三百六十九條第一項前段、第三百六十四條、第二百九十
九條第一項前段，刑法第二百八十四條第二項後段、第六十二條、第四十一條，罰金
罰鍰提高標準條例第一條前段、第二條，判決如主文。
中      華      民      國    九十      年     四       月   二十七     日
                                    審判長法官  謝  志  揚
                                          法官  何  方  興
                                          法官  蔣  有  木
右正本證明與原本無異。
本件不得上訴。
                                        書記官  陳  有  信
中      華      民      國    九十      年      四      月   二十七     日


司法院資訊處製作；財團法人民間司法改革基金會備份。
